【裁判字號】    98,易,489
【裁判日期】    980526
【裁判案由】    違反毒品危害防制條例
【裁判全文】
臺灣彰化地方法院刑事判決               98年度易字第489號
公  訴  人  臺灣彰化地方法院檢察署檢察官
被      告  甲○○
                    0弄107.
上列被告因違反毒品危害防制條例案件，經檢察官聲請簡易判決
處刑（98年度毒偵字第567號），本院認不宜以簡易判決處刑，
改依通常程序審理，判決如下：
    主  文
甲○○施用第二級毒品，累犯，處有期徒刑捌月。
    事  實
一、甲○○前於民國96年間因施用第二級毒品案件，經本院以96
    年度易字第1757號判決判處有期徒刑6月確定，於97年3月28
    日易科罰金執行完畢。另其曾因施用毒品案件，經本院以92
    年度毒聲字第1053號裁定送勒戒處所施以觀察、勒戒後，認
    有繼續施用毒品之傾向，又經本院以92年度毒聲字第2026號
    裁定令入戒治處所施以強制戒治1年，嗣戒治屆滿3月，其成
    效經評定為合格，認無繼續戒治之必要，再經本院以93年度
    毒聲字第133號裁定停止戒治，所餘戒治期間付保護管束，
    並於93年3月4日停止其處分出所，迨93年10月2日保護管束
    期滿未經撤銷而視為執行完畢，並由臺灣彰化地方法院檢察
    署檢察官以93年度戒毒偵字第407、408號為不起訴處分確定
    。詎仍不知悔改，於前揭強制戒治執行完畢釋放後5年內，
    復基於施用第二級毒品甲基安非他命之犯意，於98年1月21
    日11時7分許回溯96小時內某時點，在不詳處所，以不詳方
    式，施用第二級毒品甲基安非他命1次。嗣因其屬列管毒品
    人口，為警通知定期調驗，而經警於98年1月21日11時7分許
    採集其尿液送驗，結果呈甲基安非他命陽性反應，而悉上情
    。
二、案經彰化縣警察局田中分局報告臺灣彰化地方法院檢察署檢
    察官偵查起訴。
    理  由
一、按除簡式審判程序、簡易程序及第376條第1款、第2款所列
    之罪之案件外，第一審應行合議審判，刑事訴訟法第284條
    之1定有明文，本件被告甲○○所犯係屬刑事訴訟法第376條
    第1款所列之罪，爰依法行獨任審判。又本件有關以下所引
    用被告以外之人於審判外之言詞或書面陳述，而不符合刑事
    訴訟法第159條之1至第159條之4規定者，公訴人及被告均未
    爭執證據能力，且經本院於審理時當庭直接提示而為合法之
    調查，公訴人、被告均未於言詞辯論終結前聲明異議，本院
    審酌前開證據作成或取得之狀況，並無非法或不當取證之情
    事，且亦無顯不可信之情況，故認為適當而均得以作為證據
    ，是後述所引用證據依刑事訴訟法第159條之5規定，均具有
    證據能力，合先敘明。
二、訊據被告甲○○矢口否認有施用甲基安非他命之犯行，辯稱
    ：其並未施用第二級毒品甲基安非他命，可能是其於98年1
    月18日前往其堂哥家，看到有人在吸食，其便馬上跑出來，
    可能吸食到二手煙霧云云。經查，被告經警於前述時間採集
    之尿液，送往詮昕科技股份有限公司以氣相層析質譜儀法（
    GC/MS）檢驗結果，呈甲基安非他命陽性反應，其甲基安非
    他命濃度數值為536ng/ml，高於閾值濃度500ng/ml，此有應
    受尿液採驗人尿液檢體採集送驗記錄表及詮昕科技股份有限
    公司濫用藥物尿液檢驗報告各1份在卷足稽。而氣相層析質
    譜儀係目前最常採用以測試嫌疑人有無施用毒品之確認方法
    ，蓋在良好的操作條件下，以氣相層析質譜儀作藥物及其代
    謝產物之定性及定量分析，將可排除偽陽性之可能，且幾乎
    不會有偽陽性反應產生，有行政院國軍退除役官兵輔導委員
    會臺北榮民總醫院83年4月7日（83）北總內字第03059號函
    可資參照。是以，被告之尿液經以「氣相層析質譜儀」檢驗
    ，且本案復無其他證據顯示被告採尿檢驗過程中有何人為疏
    失導致誤判情形存在，上揭尿液檢驗結果之正確性，堪以確
    認。又按常人如未施用毒品，其尿水中當無呈毒品藥物陽性
    反應，倘有施用者，約70%於24小時內自尿中排出，約90%於
    96小時自尿中排出，因憑尿液中呈甲基安非他命陽性反應，
    故推算施用時間距採尿時間最長可能不會超過4日，此經行
    政院衛生署藥物食品檢驗局81年2月8日（81 ）藥檢壹字第
    001156號函釋甚明，是被告於上開採尿時間回溯96小時內，
    確有施用甲基安非他命之事實，應堪認定。被告另於偵查中
    辯以可能因他人在施用至其不慎吸入煙霧所致云云，惟若非
    長時間與吸毒者直接相向且大量存心吸入吸毒者所呼出之煙
    氣，以二手煙中可能存在之低劑量煙毒或安非他命，應不致
    在尿液中檢驗出煙毒或安非他命反應（參見法務部調查局（
    82）技發一字第4153號函），被告採尿送驗結果確呈甲基安
    非他命陽性反應，已如前述，是以除被告長時間與吸毒者直
    接相向且大量存心吸入吸毒者所呼出之煙氣，當不致有此檢
    驗結果，是被告辯以他人施用毒品致其不慎吸到煙霧云云，
    不足採信。被告曾因施用毒品案件，經本院以92年度毒聲字
    第1053號裁定送勒戒處所施以觀察、勒戒後，認有繼續施用
    毒品之傾向，又經本院以92年度毒聲字第2026號裁定令入戒
    治處所施以強制戒治1年，嗣戒治屆滿3月，其成效經評定為
    合格，認無繼續戒治之必要，再經本院以93年度毒聲字第13
    3號裁定停止戒治，所餘戒治期間付保護管束，並於93年3月
    4日停止其處分出所，迨93年10月2日保護管束期滿未經撤銷
    而視為執行完畢，並由臺灣彰化地方法院檢察署檢察官以93
    年度戒毒偵字第407、408號為不起訴處分確定等情，有臺灣
    高等法院被告前案紀錄表及臺灣彰化地方法院檢察署刑案資
    料查註紀錄表各1份在卷可參，本案事證明確，被告於強制
    戒治執行完畢釋放後，5年內再犯本件施用第二級毒品之犯
    行，洵堪認定，應予依法論科。
三、按甲基安非他命為毒品危害防制條例第2條第2項第2款所稱
    之第二級毒品，不得非法施用。核被告施用甲基安非他命之
    行為，係犯毒品危害防制條例第10條第2項之施用第二級毒
    品罪。被告施用前持有第二級毒品之低度行為，應為施用之
    高度行為所吸收，不另論罪。被告前於96年間因施用第二級
    毒品案件，經本院以96年度易字第1757號判決判處有期徒刑
    6月確定，於97年3月28日易科罰金執行完畢，有臺灣彰化地
    方法院檢察署刑案資料查註紀錄表及臺灣高等法院被告前案
    紀錄表各1份在卷可考，其於5年以內故意再犯本件有期徒刑
    以上之罪，為累犯，應依刑法第47條第1項之規定，加重其
    刑。爰審酌被告素行不佳，曾有違反肅清煙毒條例、麻醉藥
    品管理條例等多項前科紀錄（參卷附臺灣高等法院被告前案
    記錄表），並曾因施用毒品經觀察、勒戒及強制戒治與刑之
    執行，仍不知悔改，猶未能深切體認毒品危害己身之鉅，及
    早謀求脫離毒害之道，反而伺機再犯，未見有何收斂、警惕
    之意，無視於毒品對於自身健康之戕害及國家對於杜絕毒品
    犯罪之禁令，自有使其接受相當時期監禁以敦化性情之必要
    ，惟施用毒品固戕害個人健康至深，然就他人權益之侵害仍
    屬有限，兼衡其犯罪之動機、目的、手段、智識程度及犯後
    態度等一切情狀，量處如主文所示之刑，以示懲儆。
據上論斷，應依刑事訴訟法第452條、第299條第1項前段，毒品
危害防制條例第10條第2項，刑法第11條前段、第47條第1項，判
決如主文。
本案經檢察官陳茂榮到庭執行職務。
中    華    民    國    98    年    5     月    26    日
                  刑事第二庭          法  官  尚安雅
以上正本證明與原本無異。
如不服本判決，應於收受判決後10日內向本院提出上訴書狀，並
應敘述具體理由；其未敘述上訴理由者，應於上訴期間屆滿後20
日內向本院補提理由書（均須按他造當事人之人數附繕本「切勿
逕送上級法院」）。
中    華    民    國    98    年    6     月     1    日
                                      書記官   陳文俊
附錄本案論罪科刑法條全文：
毒品危害防制條例第10條
施用第一級毒品者，處 6 月以上 5 年以下有期徒刑。
施用第二級毒品者，處 3 年以下有期徒刑。


司法院資訊處製作；財團法人民間司法改革基金會備份。
